臺灣高等法院高雄分院民事判決
111年度上易字第51號
上  訴  人  歐陽美慧
訴訟代理人  蔡建賢律師
被 上訴 人  陳一旭  
            李丹彣  
上列2人共同
訴訟代理人  鄭明達律師
上列當事人間請求侵權行為損害賠償事件，上訴人對於中華民國
110年12月24日臺灣高雄地方法院110年度訴字第47號第一審判決
提起上訴，本院於民國111年6月8日言詞辯論終結，判決如下：
    主  文
原判決關於駁回上訴人後開第二項之訴及該部分假執行之聲請，
暨關於訴訟費用之裁判均廢棄。
被上訴人應再連帶給付上訴人新臺幣壹拾伍萬元，及自民國一O
九年十二月十八日起至清償日止，按週年利率百分之五計算之利
息。
上訴人其餘上訴駁回。
第一、二審訴訟費用由被上訴人連帶負擔十分之四，餘由上訴人
負擔。
    事實及理由
一、上訴人主張：伊與被上訴人乙○○於民國91年5月5日結婚，於
    109年10月8日經調解合意離婚。被上訴人2人竟於上訴人與
    乙○○婚姻關係存續期間，於附表所示時間、地點發生如附表
    所示前往旅館發生性行為、牽手、共同購物及散步等行為，
    被上訴人2 人所為已侵害上訴人基於配偶關係之身分法益且
    情節重大，造成上訴人罹患憂鬱症，無法正常進食，體重無
    法回升，每晚需服用藥物始能正常入睡，嚴重影響工作，身
    心均受嚴重折磨及痛苦，被上訴人應連帶賠償上訴人精神慰
    撫金新臺幣（下同）200萬元。為此，爰依民法第184條第1
    項前段、後段、第185 條及第195條規定擇一請求，提起本
    件訴訟。並聲明：㈠被上訴人應連帶給付上訴人200萬元，及
    自最後一位被上訴人收受起訴狀繕本翌日起至清償日止，按
    週年利率5 ％計算之利息；㈡願供擔保，請准宣告假執行。
二、被上訴人均以：雖不爭執附表編號1、8「上訴人主張證據出
    處」欄光碟影片顯示駛入「樂芙優旅」旅館之車牌號碼000-
    0000號黑色休旅車（下稱系爭車輛）為乙○○所有，然僅拍攝
    到車輛駛入畫面，未拍攝被上訴人2人身影，且光碟畫面不
    連續，無法證明被上訴人2人共同前往該處。又附表編號2至
    7「上訴人主張證據出處」欄光碟影片及自光碟截錄畫面所
    示男女固為被上訴人2人，惟附表編號2僅係被上訴人2人共
    同至便利商店購物及至公園散步，另編號3至7僅係被上訴人
    2人牽手，尚未侵害上訴人配偶權。又編號9 「上訴人主張
    證據出處」欄光碟影片為上訴人委請徵信社人員，違法闖入
    「樂芙優旅」旅館對被上訴人進行錄影蒐證所取得之證據，
    徵信社人員即訴外人黃冠盛已經臺灣高雄地方檢察署檢察官
    以涉犯刑法第307條之非法搜索罪提起公訴（案號：110年度
    偵字第12101號，下稱系爭刑事案件），編號9之光碟應屬違
    法取得，無證據能力，不得作為本件證據使用。又縱被上訴
    人2 人有同赴「樂芙優旅」旅館，亦無發生性行為等語資為
    抗辯。並聲明：㈠上訴人之訴駁回；㈡如受不利判決，願供擔
    保請准宣告假執行。
三、原審判決被上訴人應連帶給付上訴人55萬元本息，而駁回上
    訴人其餘之訴。上訴人不服提起上訴，聲明：㈠原審判決關
    於駁回上訴人下列給付部分廢棄；㈡被上訴人應再連帶給付
    上訴人1,450,000元暨自起訴狀繕本送達翌日起按年息5％計
    算之利息。被上訴人則均聲明：上訴駁回。
四、兩造不爭執事項：
　㈠原審卷第67至81頁截圖畫面出現之男女為被上訴人2人。
　㈡原審卷第67至81頁截圖畫面係截錄自原證8光碟內檔名為「3.
    26女生家公園」、「4.27公園三多一路」、「女生住家公園
    」、「女生住家公園1 」、「女生家附近公園」及「公園散
    步畫面」。
　㈢被上訴人有於附表編號2 之地點為共同購物、散步行為，以
    及於編號3 至7 之地點為牽手行為。
　㈣原判決內容所載上訴人所提證物光碟之內容為真實。　
五、本件爭點：
　㈠被上訴人有無附表編號1、8、9所示之行為？
　㈡被上訴人有無附表編號9所示之行為？
　㈢被上訴人是否共同侵害上訴人之配偶權？
　㈣上訴人可請求之精神慰撫金以若干為當？
六、本院之判斷：
　㈠被上訴人有無附表編號1、8所示之行為？
　⒈按當事人主張有利於己之事實者，就其事實有舉證之責任。
    民事訴訟法第277條前段定有明文。　
　⒉上訴人主張被上訴人2人有於附表編號1、8所示地點即「樂芙
    優旅」旅館發生性行為，縱無法認定發生性行為，被上訴人
    2 人亦有同赴「樂芙優旅」旅館之行為等情，既為被上訴人
    所否認，上訴人就此部分之事實，即負舉證之責。上訴人就
    此部分之事實，固提出附表編號1、8「上訴人主張證據出處
    」欄所示光碟檔案為證，惟查：
　⑴就附表編號1之部分，經原審檢視上訴人所提附表編號1光碟
    檔名為「3.9 旅館」之資料夾後，該資料夾內附7段影像檔
    ，其中檔名為「MAH2367」之影像檔，影片全長15秒，拍攝
    影像為一名女子進入乙○○所有系爭車輛，其餘6段影像檔，3
    段為系爭車輛駛入及駛出「樂芙優旅」之畫面，而其餘3段
    影像則為系爭車輛行駛於馬路，及某位女子自系爭車輛下車
    進入某棟住家大樓之畫面，上揭資料夾內附所有影像檔均未
    顯示拍攝時點等情，有該光碟內附「3.9 旅館」資料夾影像
    檔可考，復為兩造所不爭（見不爭執事項㈣；本院卷第118頁
    ）。雖被上訴人就前揭影像中進入系爭車輛之女子為甲○○不
    爭執（原審卷第240頁），然前揭7段影像既未顯示拍攝時間
    ，拍攝地點又時為馬路、時為住家、時為「樂芙優旅」旅館
    門口，空間上未能查得接續拍攝之痕跡，難認係同日連續拍
    攝之單一影像檔，在拍攝時間、地點均非連續，且僅拍攝系
    爭車輛外觀及行進過程，無法確認甲○○在車內，自不能以上
    指7段未連續之影像，遽認甲○○於上車後，直接前往「樂芙
    優旅」旅館，佐以上訴人亦自承僅拍到系爭車輛進入樂芙優
    旅等情（見本院卷第82頁），自無從認定被上訴人2 人有同
    赴「樂芙優旅」旅館之行為。
　⑵就附表編號8之部分，經原審審視上訴人所提附表編號8光碟
    檔名為「5.11旅館畫面」及「5.18汽車旅館」之資料夾，該
    等資料夾雖共附有5個影像檔，然均僅拍攝到系爭車輛停靠
    在某棟大樓前，以及駛入「樂芙優旅」旅館之畫面，並未拍
    攝任何人物面容，此為兩造所不爭（見不爭執事項㈣；本院
    卷第118頁），在上訴人未為其他舉證，難認甲○○於附表編
    號8所示時間，曾乘坐系爭車輛而與乙○○共同進入「樂芙優
    旅」旅館之行為，遑論被上訴人2 人有於「樂芙優旅」旅館
    發生性行為。
　⒊綜上，上訴人主張有附表編號1、8所示之行為，難信為真實
    。　　
　㈡被上訴人有無附表編號9所示之行為？　
　⒈按訴訟權之保障與隱私權之保護，兩者有發生衝突可能，如
    因侵害隱私權而取得之證據，或以不法方式取得之證據，法
    院應否以欠缺證據能力，予以排除問題，在民刑事訴訟程序
    應分別看待，持不同之審查標準。刑事訴訟程序，因以國家
    強大司法體系，由檢察官法官代表國家行使追訴審判權，國
    家與被上訴人顯立於不公平位置，不法取得之證據，其證據
    能力應嚴格審查，故以證據排除法則限制司法權之作為。但
    於民事訴訟程序，對立之兩造係於公平地位，於法院為權利
    之主張與防禦，證據之取得與提出，並無不對等情事，較無
    刑事訴訟程序因有檢察官介入等司法權之強大作用，可能造
    成之弊端，因此證據能力之審查密度，應採較寬鬆態度，非
    有重大不法情事，否則不應任意以證據能力欠缺為由，為證
    據排除法則之援用。又隱私權及訴訟權均為憲法所保障之基
    本權，當兩者發生衝突時，憲法之比例原則，應可做為審查
    標準。參以妨害他人婚姻權益之不法行為，常以隱秘方式為
    之，並因隱私權受保護之故，被害人舉證極度不易。在此前
    提下，當不法行為人之隱私權與被害人之訴訟權發生衝突時
    ，兩者間應為一定程度之調整。以侵害隱私權之方式而取得
    之證據排除方面，即應視證據之取得，是否符合比例原則以
    定。是違法取得之證據，應以限制他人精神或身體自由等侵
    害人格權之方法，顯著違反社會道德之手段，嚴重侵害社會
    法益或所違背之法規旨在保護重大法益或該違背行為之態樣
    違反公序良俗者，始足當之。　
　⒉上訴人主張被上訴人有於附表編號9所示時間，於「樂芙優旅
    」旅館發生性行為，縱無法認定發生性行為，被上訴人亦有
    同赴「樂芙優旅」行為之情，已提出附表編號9「上訴人主
    張證據出處」欄所示光碟檔案為證。而查：
　⑴經原審審視該光碟及截圖影像，為被上訴人2人同在「樂芙優
    旅」旅館房間床上，乙○○下身僅著貼身衣物，未著衣褲，甲
    ○○僅著上衣，赤裸下身等情，有該光碟及截圖畫面可憑（見
    原審審訴卷第39頁），上訴人截圖畫面雖呈現乙○○似僅以藍
    色衣物覆蓋下身，並手持白色衣物，惟經原審檢視光碟，乙
    ○○經拍攝時已身著白色背心，下身亦著貼身衣物，僅係於拍
    攝中途將白色背心脫下再行穿上，故上身暫時赤裸，有該光
    碟檔案可證。是依據上開光碟影像呈現畫面，僅能證明被上
    訴人2人曾同赴旅館且赤裸身體衣著不整同在旅館床上之行
    為，尚無法證明被上訴人2人已發生性行為之事實。
　⑵被上訴人雖抗辯附表編號9所示光碟檔案屬違法取得，不得作
    為證據等語。而附表編號9所示光碟檔案，兩造並不爭執係
    第三人黃冠盛因聽聞上訴人懷疑乙○○與他人外遇，遂於109
    年6月8日駕車尾隨乙○○行蹤，黃冠盛見乙○○與甲○○一同前往
    「樂芙優旅」旅館並入住316 號房後，未經乙○○、甲○○之同
    意，與真實姓名不詳綽號「阿嘉」等數名成年人，以強行開
    啟該房間車庫鐵捲門之方式，先由其中1人利用縫隙鑽入後
    ，將車庫鐵捲門打開，黃冠盛等人再入內將該房門開啟，數
    人分持攝影器材錄影後而取得。且黃冠盛為前開行為業經臺
    灣高雄地方檢察署檢察官以涉犯刑法第307條之非法搜索罪
    提起公訴，有系爭刑事案件起訴書可考（見原審卷第0000-0
    00頁）。故被上訴人辯以附表編號9所示光碟檔案屬違法取
    得之情，固非無據。黃冠盛雖以侵害被上訴人在具住宅性質
    之旅館不被干擾自由之方式取得附表編號9光碟，因而涉犯
    刑法第307條非法搜索罪，然黃冠盛尚非以施加不法腕力等
    嚴重限制、侵害精神或身體自由等侵害人格權之方法取得，
    則揆諸前揭說明，應認黃冠盛轉交上訴人，由上訴人於本件
    提出之附表編號9光碟，仍具有證據能力，上訴人所提附表
    標號9 光碟檔案具證據能力，得援引為本件證據使用，被上
    訴人稱該光碟不得作為本件證據云云，為無理由。　
　⑶綜上，被上訴人附表編號9 所示時間，同赴「樂芙優旅」旅
    館房間並衣著不整身體赤裸同在床上之行為，可堪認定。
　㈢被上訴人是否共同侵害上訴人之配偶權？　
　⒈按因故意或過失，不法侵害他人之權利者，負損害賠償責任
    ；不法侵害他人之身體、健康、名譽、自由、信用、隱私、
    貞操，或不法侵害其他人格法益而情節重大者，被害人雖非
    財產上之損害，亦得請求賠償相當之金額；前二項規定，於
    不法侵害他人基於父、母、子、女或配偶關係之身分法益而
    情節重大者，準用之，民法第184 條第1 項前段、第195 條
    第1 項、第3 項分別定有明文。次按配偶應互相協力保持其
    共同生活之圓滿、安全及幸福，而夫妻互守誠實，係為確保
    其共同生活之圓滿安全及幸福之必要條件，故應解為配偶因
    婚姻契約而互負誠實之義務，配偶之一方行為不誠實，破壞
    共同生活之圓滿、安全及幸福者，即為違反因婚姻契約之義
    務而侵害他方之權利。是若夫妻之一方違反婚姻之誠實義務
    ，與婚姻外之第三人發生性行為或其他親密行為，致破壞夫
    妻共同生活之圓滿幸福者，則該行為人即係侵害婚姻關係存
    續中之他方基於配偶關係之身分法益，而屬情節重大，自得
    依民法第195條第1項前段及第3項之規定，請求非財產上之
    損害賠償。
　⒉上訴人主張被上訴人有於附表編號2 之地點為共同購物、散
    步行為，以及於編號3 至7 之地點為牽手行為，被上訴人就
    此未有爭執（見原審卷第203頁），堪認上訴人主張被上訴
    人於有附表編號2 至7所示地點為購物、散步行為及牽手行
    為屬實。惟就被上訴人於附表編號2 所示地點共同購物、散
    步之行為，上訴人雖主張被上訴人2 人狀似夫妻般親密云云
    。然經檢視上訴人提出照片，被上訴人2人僅同行，客觀上
    並未有何親暱等逾越一般男女與他人正常社交程度之行為，
    此部分尚難認侵害上訴人身分法益，上訴人此部分主張，尚
    難認有據。就附表編號3至7所為牽手行為部分，審酌依社會
    通念牽手行為為關係親近之表現，而附表編號3至7所示情狀
    ，非如過馬路、正常社交之交際舞蹈等需牽手之場合，而無
    牽手之必要。甲○○於上開行為時，既明知乙○○為有配偶之人
    （見原審卷第256 頁），仍多次於附表編號3至7所示地點為
    牽手行為，堪認被上訴人間非僅止於通常友人間之交往、互
    動，已達侵害上訴人基於配偶關係之身分法益，且情節重大
    。
　⒊至被上訴人所為附表編號9之行為，因行為地點係在「樂芙優
    旅」旅館房間，且當時被上訴人均衣著不整，此揭行為顯已
    逾越一般男女與他人正常社交之程度，當屬侵害上訴人身分
    法益且情節重大行為無訛。　　　　
　⒋至上訴人所主張被上訴人間非僅有如上述之侵權行為，其等2
    人其實至目前仍持續定期共同出遊、上摩鐵通姦等情，既為
    被上訴人所否認，上訴人亦未提出其他證據佐證，難認上訴
    人此部分之主張為真實。　
　㈣上訴人可請求之精神慰撫金以若干為當？　
　  按慰藉金之賠償須以人格權遭遇侵害，使精神上受有痛苦為
    必要，其核給之標準固與財產上損害之計算不同，然非不可
    斟酌雙方身分資力與加害程度，及其他各種情形核定相當之
    數額（最高法院51年台上字第223號判決先例意旨參照）。
    被上訴人所為共同侵害上訴人配偶權，且情節重大，已如前
    述，審酌上訴人職業為醫生，陳報月薪約20萬元（原審卷第
    241 頁），乙○○職業同為醫生，陳報月薪約20萬元，甲○○為
    上櫃公司之業務課長，陳報月薪約85,000元（原審卷第183 
    頁），均有相當社會地位及聲望，及兩造如卷附之稅務電子
    閘門財產所得調件明細表所示之所得及財產（見原審卷末證
    物彌封袋，經原審審理時提示予兩造並經兩造確認在卷，見
    原審卷第257頁），併審酌被上訴人之侵害行為態樣及上開
    上訴人配偶權遭侵害之程度、事發之經過與緣由、被上訴人
    因本件事故身心受創情形等一切情狀，認被上訴人可請求精
    神慰撫金，以70萬元為當，逾此範圍，即無理由。至上訴人
    主張因被上訴人間上開侵害配偶權之行為，致其罹患重度憂
    鬱症合併有創傷後壓力症後群、體重減輕無法回復乙節，因
    被上訴人否認，上訴人亦未提出科學證據證明被上訴人間之
    上揭侵權行為與上訴人所罹患前述疾病、體重減輕間具相當
    因果關係，此部分不納入本院就精神慰撫金數額之斟酌因素
    ，併予說明。
七、綜上所述，上訴人依侵權行為之規定，請求被上訴人連帶給
    付70萬元本息，為有理由應予准許，逾此範圍為無理由而應
    予駁回。從而原審判決駁回上訴人其餘15萬元及其利息，容
    有未洽，自應廢棄該部分，改判如主文第2 項所示。至原審
    駁回上訴人前開不應准許部分，既無不合，上訴意旨指摘原
    判決該部分不當，求予廢棄改判，為無理由，合併駁回之。
    又本件事證已明，兩造其餘攻防及證據，經斟酌後，因認與
    本院前開結論無影響，爰不逐一論駁，附此敘明。
八、據上論結，本件上訴為一部有理由、一部無理由，爰依民事
    訴訟法第449條第1項、第450條、第79條、第85條第2項，判
    決如主文。
中　　華　　民　　國　　111 　年　　6 　　月　　29　　日
                          民事第二庭
                               審判長法  官  黃國川
                                     法  官  何佩陵
                                     法  官  李怡諄
以上正本證明與原本無異。
本件不得上訴。
中　　華　　民　　國　　111 　年　　6 　　月　　29　　日
                                     書記官  梁美姿
　　　　　　　　　　　　　　　　　　　
附表：上訴人主張侵權行為內容

編號 時間 地點 行為 上訴人主張證據出處 1 109 年3 月9 日下午1 時47分至4 時51分 高雄市○○區○○路000 號樂芙優旅旅館 發生性行為，縱無發生性行為，亦有共同進出汽車旅館之行為 原證8 光碟中檔名「3.9 旅館」資料夾（原審卷第229頁） 2 109 年3 月27日晚上7 時許 ⑴高雄市左營區孟子路上全家便利商店 ⑵高雄市○○區○○○路000 號微笑公園 共同至全家便利商店購物狀似夫妻親密，其後再至微笑公園散步 原證8 光碟中檔名「3.26女生家公園」資料夾（原審卷第229頁） 3 109 年3 月30日下午3時許 高雄市○○區○○路00號國立中山大學校園 被上訴人2人牽手聊天散步，狀似夫妻親密 原證8 光碟中檔名「公園散步畫面」資料夾及截圖畫面（原審卷第229頁、第71至75頁） 4 109 年4 月17日晚上7時許 高雄市○○區○○○路000 號微笑公園 被上訴人2人牽手聊天散步，狀似夫妻親密 原證8 光碟中檔名「女生住家公園」資料夾及截圖畫面（原審卷第229頁、第77頁） 5 109 年4 月24日晚上7時許 高雄市○○區○○○路000 號微笑公園 被上訴人2人牽手聊天散步，狀似夫妻親密 原證8 光碟中檔名「女生家公園1 」資料夾及截圖畫面（原審卷第229頁、第79至81頁） 6 109 年4 月27日上午某時 高雄市苓雅區中正一路與三多一路口的中正公園 被上訴人2 人牽手聊天散步，狀似夫妻親密 原證8 光碟中檔名「4.27公園三多一路」資料夾及截圖畫面（原審卷第229 頁、第69頁、第79頁） 7 109 年5 月8 日晚上7時許 高雄市○○區○○○路000 號微笑公園 被上訴人2人牽手聊天散步，狀似夫妻親密 原證8 光碟中檔名「女生家附近公園」資料夾及截圖畫面（原審卷第229頁、第81頁） 8 109 年5 月18日下午3 時至4 時40分 高雄市○○區○○路000 號樂芙優旅旅館 發生性行為，縱無發生性行為，亦有共同進出汽車旅館之行為 原證8 光碟中檔名「5.11旅館畫面（上訴人主張檔名僅係誤載日期）、「5.18汽車旅館」（原審卷第229 頁） 9 109 年6 月8 日下午3時許 高雄市○○區○○路000 號樂芙優旅旅館 發生性行為，縱無發生性行為，亦有共同進出汽車旅館之行為 原證8 光碟中檔名「高雄抓6.8 」資料夾及截圖畫面（原審卷第229 頁、第39頁、原審卷第83頁）